【裁判字號】    97,抗,337
【裁判日期】    971023
【裁判案由】    本票裁定
【裁判全文】
臺灣臺中地方法院民事裁定               97年度抗字第337號
抗  告  人  甲○○
相  對  人  仁林文化出版企業股份有限公司
法定代理人  乙○○
抗告人因與相對人間本票裁定事件，對於民國97年9月12日本院
簡易庭97年度司票字第8069號民事裁定提起抗告，本院裁定如下
：
    主      文
抗告駁回。
抗告程序費用新臺幣壹仟元由抗告人負擔。
    理      由
一、按執票人向本票發票人行使追索權時，得聲請法院裁定後強
    制執行，票據法第123條定有明文。因本票執票人依據票據
    法第123條規定，聲請法院裁定許可對發票人強制執行，係
    屬非訟事件，此項聲請之裁定及抗告法院之裁定，僅依非訟
    事件程序之法理，審查強制執行許可與否，其並無確定實體
    上法律關係存否之效力，法院僅就本票形式上之要件是否具
    備予以審查，即為已足，至於當事人間實體上之爭執，應循
    訴訟程序以資解決，法院依據形式審查主義之精神，審酌本
    票事件裁定。最高法院56年台抗字第714號及57年台抗字第7
    6號分別著有判例。職是，本票強制執行之裁定係採形式審
    查主義，法院應審查本票之形式要件如後：（一）聲請人應
    提出本票正本。（二）繳納裁判費用。（三）本票裁定之強
    制執行當事人。（四）有效之本票款式。（五）本票應屆到
    期日。（六）追索權未喪失（參照最高法院85年度臺抗字第
    147號裁判）。
二、本件相對人主張：其執有抗告人簽發如原裁定所示之系爭本
    票，並免除作成拒絕證書，詎屆期提示後尚有如原裁定主文
    所示之本金及利息未獲付款，依票據法第123條規定聲請裁
    定許可強制執行等情，業據其提出本票4張為證，原裁定予
    以准許，即無不合。抗告意旨略以抗告人與相對人於民國95
    年8月17日簽訂承銷合約書，自簽約日起至96年9月30日止，
    由抗告人承銷相對人出版之國小九年一貫教科書及周邊產品
    ，為擔保履行承銷業務及學校服務品質，抗告人依承銷合約
    書第4條第1項第1款之約定，陸續簽發系爭本票。前開承銷
    合約到期後，抗告人亦依約推銷教科書及作售後服務，均無
    違約情節，且相對人仍有積欠抗告人佣金報酬未為給付，原
    審未以詳查，而作為准予本票強制執行之裁定，實非適法云
    云。
三、經查：本件抗告人之抗告理由，在於系爭本票係擔保履行承
    銷業務及學校服務品質之用途，抗告人於承銷合約期間與屆
    期後，抗告人均無違約情節，且相對人有積欠抗告人佣金報
    酬未為給付云云。本院審核上開抗告理由，認為抗告人係對
    於本票債務之發生有所爭執，該抗告理由屬實體上之爭執，
    顯非程序事項，自應由抗告人另行提起訴訟，以資解決。再
    者，本票裁定事件為非訟事件，法院於非訟事件程序，不得
    審究實體上之法律關係，本院審查系爭本票，其符合前揭之
    6項形式要件，是原審准許為強制執行之裁定，於法有據。
    從而，本件抗告為無理由，應予駁回。
四、據上論結，本件抗告為無理由，依非訟事件法第46條、第21
    條第2項、第24條第1項，民事訴訟法第495條之1第1項、第
    449條第1項、第78條，裁定如主文。
中    華    民    國    97    年    10    月    23    日
                  民事第三庭   審判長法  官  林洲富
                                     法  官  林源森
                                     法  官  林慧貞
上為正本係照原本作成。
如不服本裁定，僅得依非訟事件法第45條第3、4項規定，以適用
法規顯有錯誤為理由，於收受本裁定正本送達後10日內，向本院
提出再抗告狀，再抗告人須附繕本1份及繳納再抗告裁判費新臺
幣1,000元，並經本院許可後，始可再抗告。
中    華    民    國    97    年    10    月    23    日
                                     書記官  柳寶倫


司法院資訊處製作；財團法人民間司法改革基金會備份。
